臺灣彰化地方法院北斗簡易庭民事判決
109年度斗簡字第363號
原      告  許珠玟  

訴訟代理人  劉豐綸律師
被      告  佟明松  
上列當事人間請求遷讓房屋等事件，本院於民國110年7月15日言
詞辯論終結，判決如下：
    主    文
被告應將門牌號碼為彰化縣○○鄉○○村○○路○○○號房屋騰空返還予
原告。
被告應給付原告新臺幣肆萬貳仟元。
被告應自民國一○九年十月一日起至遷讓交付第一項房屋之日止
，按月給付原告新臺幣陸仟元。
原告其餘之訴駁回。
訴訟費用由被告負擔四分之三，餘由原告負擔。
本判決第一項、第二項及第三項已到期部分得假執行。
原告其餘假執行之聲請駁回。 
    事實與理由
一、原告主張：原告將其所有坐落門牌號碼彰化縣○○鄉○○村○○路
    000號未辦理保存登記建物（面積：165.6平方公尺，下稱系
    爭房屋）於民國108年7月1日出租予被告1年，每月租金約定
    新臺幣（下同）6,000元，嗣於109年6月30日租期屆滿，被
    告因需另覓房屋安置，遂與原告約定續租3個月並另訂新約
    （至109年9月30日止，下合稱系爭租約），惟被告自108年1
    1月1日起迄今均未按期給付租金，已積欠租金6萬6,000元（
    自108年11月1日至109年9月30日止，共計11個月）。詎租約
    到期後被告仍居住系爭房屋內，且仍未按月繳納租金，原告
    雖以存證信函催告，被告仍置之不理，致原告自109年10月1
    日起至被告遷讓系爭房屋時止，受有相當於每月租金6,000
    元之損害。爰依兩造訂立租賃契約法律關係及民法第450條
    第1項、同法第179條規定，請求被告返還系爭房屋、給付積
    欠租金及相當於租金之不當得利等語。並聲明：㈠被告應騰
    空遷讓系爭房屋返還原告。㈡被告應給付原告6萬6,000元。㈢
    被告應自109年10月1日起至返還房屋之日止，按月給付原告
    6,000元。㈣願供擔保請准予假執行。
二、被告則以：對於原告上開主張無意見，因系爭房屋供作宮廟
    神壇使用，神明不便隨意搬遷，現正積極尋找適當房屋搬遷
    ，近期如尋覓到適當房屋會儘快搬遷等語，以為置辯。並聲
    明：原告之訴駁回。
三、法院之判斷：
  ㈠原告上開請求，業據其提出地籍圖謄本、系爭租約、存證信
    函、系爭房屋稅籍證明書、收取被告租金明細表等件（皆影
    本）附卷可稽，並為被告所不爭執。另本院於110年2月19日
    會同地政事務所測量人員至系爭房屋勘驗，經彰化縣北斗地
    政事務所於110年5月25日以北地二字第1100003137號函函附
    北土測字第702號附丈成果圖即附圖在卷可按。應堪信原告
    上開主張之事實為真。
  ㈡按所有人對於無權占有或侵奪其所有物者，得請求返還之。
    民法第767條第1項前段定有明文。次按承租人租金支付有遲
    延者，出租人得定相當期限，催告承租人支付租金，如承租
    人於其期限內不為支付，出租人得終止契約，民法第四百四
    十條第一項定有明文。是以必承租人租金支付有遲延時，出
    租人始得限期催告承租人給付並因其逾期不為支付而終止契
    約。若承租人就租金之支付並無遲延情事，則出租人自不得
    以承租人經催告逾期不付為由終止契約。有最高法院87年度
    台上字第1100號判決意旨足參。
  ㈢本件被告對於原告上開無權占有系爭房屋及積欠租金6萬6,00
    0元之請求不爭執，惟僅以新房安置神明尋覓困難，找到房
    屋立即搬遷等語為抗辯。而被告既無占用系爭房屋之正當權
    源，無權占用系爭房屋，則原告本於所有物返還請求權，訴
    請被告將如附圖所示編號A1（面積189.27平方公尺）、編號
    A2（面積31.86平方公尺）、編號A3（面積9.47平方公尺）
    、A4（面積14.09平方公尺），共計244.69平方公尺之系爭
    房屋（含增建部分）騰空並返還原告，於法即屬有據，應予
    准許。
　㈣另被告積欠原告系爭房屋租金6萬6,000元部分：據原告陳述
    ，被告為2個月給付租金1次1萬2,000元，由其公公收取並記
    錄在冊，而觀諸收取租金明細表內容，被告108年度僅給付5
    次租金共計6萬元，有2個月租金1萬2,000元未給付；另109
    年度被告給付2次4個月租金2萬4,000元予原告，迄至109年9
    月30日止，尚有5個月租金計3萬元未給付，是被告積欠原告
    租金應為4萬2,000元（計算式：12000＋30000＝42000）。原
    告請求被告給付積欠之租金，在4萬2,000元範圍內，應予准
    許，逾上開範圍之部分，不應准許。
　㈤被告返還不當得利部分：本件原告已於109年9月30日寄送終
    止租約及返還房屋之存證信函，已為終止系爭租約之意思表
    示，該信函要求被告於函到7日內完成搬遷並返還系爭房屋
    ，然被告縱於7日內完成搬遷，仍須給付原告自109年10月1
    日起至搬遷日止之使用房屋對價，衡酌兩造所訂系爭租約內
    容，並斟酌全辯論意旨，認兩造約定之租金6,000元（每月
    ）為原告因被告拒絕搬遷所致之損害，亦為被告所得之利益
    ，應為適當。是被告應自109年10月1日起至系爭房屋返還原
    告時止，按月給付原告6,000元，應予准許。
四、綜上所述，原告依民法第767條、第179條規定及系爭租約之
    法律關係，請求法院判決如主文第1項至第3項所示，為有理
    由，應予准許。逾上開範圍之請求，為無理由，應予駁回。
    本件訴訟費用，應依兩造勝敗比例，其中3/4由被告負擔，
    餘1/4由原告負擔。
五、本件判決係依民事訴訟法第427條第1項規定適用簡易訴訟程
    序，所為被告部分敗訴判決，原告勝訴部分應依民事訴訟法
    第389條第1項第3款之規定，依職權宣告假執行。而原告敗
    訴部分，其假執行之聲請已失所依附，併予駁回。
六、本件事證已臻明確，兩造其餘攻擊防禦方法及所舉證據，經
    審酌結果，與本件判決結論均無影響，爰不一一論述，附此
    敘明。
七、訴訟費用負擔之依據：民事訴訟法第79條。
中　　華　　民　　國　　110 　年　　7 　　月　　29　　日
　　　　　　　　　北斗簡易庭　法　官　丁兆嘉
以上正本係照原本作成。
如不服本判決，應於判決送達後20日內向本庭（彰化縣○○市○
○○道0段0號）提出上訴狀。（須按他造當事人之人數附繕本）
。如委任律師提起上訴者，應一併繳納上訴審裁判費。
中　　華　　民　　國　　110 　年　　7 　　月　　29　　日
                              書記官  葉春涼